【裁判字號】    98,交聲,3792
【裁判日期】    990329
【裁判案由】    交管條例聲異
【裁判全文】
臺灣板橋地方法院交通事件裁定        98年度交聲字第3792號
原處分機關  交通部公路總局臺北區監理所板橋監理站
異  議  人
即受處分人  甲○○
上列異議人即受處分人因違反道路交通管理處罰條例案件，對於
交通部公路總局臺北區監理所板橋監理站於民國98年9 月10日所
為之板監裁字裁41-C00000000號裁決處分，聲明異議，本院裁定
如下：
    主  文
異議駁回。
    理  由
一、按依道路交通管理處罰條例所定罰鍰之處罰，行為人接獲違
    反道路交通管理事件通知單後，不服舉發事實者，應於15日
    內，向處罰機關陳述意見；其不依通知所定期限前往指定處
    所聽候裁決，且未依規定期限繳納罰鍰結案或向處罰機關陳
    述意見者，處罰機關得逕行裁決之，道路交通管理處罰條例
    第9 條第1 項定有明文。經查，本件異議人於98年9 月8 日
    為警攔檢舉發後，於翌(9)日即向原處分機關提出申訴，有原
    處分機關蓋於陳述書上之交通違規裁決收文章(2)足憑，揆諸
    上開規定，本件異議人既已於法定期間向原處分機關陳述意
    見，原處分機關自不得未待調查結果即逕對異議人為裁處。
    本件原處分機關未待調查結果即於異議人申訴翌（10）日對
    異議人為裁罰，實屬不當。又按所謂行政處分係指行政機關
    行使公權力，就特定具體之公法事件所為對外發生法律上效
    果之單方行為，不因其用語、形式以及是否有後續行為或記
    載不得聲明不服之文字而有異。若行政機關以通知書名義製
    作，直接影響人民權利義務關係，且實際上已對外發生效力
    者，諸如載明應繳違規罰款數額、繳納方式、逾期倍數增加
    之字樣，倘以仍有後續處分行為或載有不得提起訴願，而視
    其為非行政處分，自與憲法保障人民訴願及訴訟權利之意旨
    不符。遇有行政機關依據法律製發此類通知書，相對人亦無
    異議而接受處罰時，猶不認其為行政處分性質，於法理尤屬
    有悖（司法院大法官會議釋字第432 號解釋理由書參照）。
    查原處分機關於調查結果出爐後之98年10月5 日發函予異議
    人，告知其調查結果、相關處罰及逾期加倍等事項，此有交
    通部公路總局臺北區監理所板橋監理站98年10月5 日北監板
    四字第0986022710號函在卷可考，依上開解釋理由書意旨，
    輔以對異議人權利保護有利之解釋，應認本件聲明異議期間
    ，自函覆送達之翌日起算，而本件異議人於98年10月14日，
    即向原處分機關聲明異議，有原處分機關蓋於聲明異議狀上
    之交通違規裁決收文章(2)足憑，其聲明異議既未逾法定聲明
    異議期間，本院自應就異議為實體有無理由之判斷，核先敘
    明。
二、原處分意旨略以：異議人即受處分人甲○○於民國98年9 月
    8 日凌晨4 時10分許，騎乘車牌號碼AB8-732 號重型機車，
    行經臺北縣永和市○○路與民有街口時，因有「汽車駕駛人
    酒精濃度超過規定標準（0.4-0.55）」之違規，為警當場掣
    單舉發，嗣原處分機關乃依道路交通管理處罰條例第35條第
    1 項第1 款、第24條第1 項第2 款（裁決書漏載此條號）規
    定，裁處受處分人罰鍰新臺幣3 萬元，吊扣駕駛執照12個月
    ，並施以道路交通安全講習。
三、聲明異議意旨略以：伊於上開時、地坐在機車上講手機，機
    車並未發動，車鑰匙未插上去，機車角架也立起來，然警員
    卻誣賴伊酒駕、搶伊手機，並強迫伊交出機車鑰匙，嗣伊還
    被帶回警局做酒測，莫名其妙被開了張酒駕罰單。伊雖有喝
    酒，但伊沒有駕車行為，當時機車沒有發動，屬於靜止狀態
    ，遭舉發酒後駕車，實屬冤枉！又伊事後曾兩次調取永和市
    ○○路與民有街之監視錄影畫面，得到的結果前後不一；再
    經伊申訴後，原處分機關及原舉發單位所做函覆內容，均僅
    聽信員警片面陳述，實有官官相護包庇之嫌。為此，爰依法
    聲明異議，請求撤銷原處分云云。
四、按汽車駕駛人飲用酒類或其他類似物後其吐氣所含酒精濃度
    超過每公升0.25毫克或血液中酒精濃度超過百分之0.05以上
    者，不得駕車；汽車駕駛人，駕駛汽車經測試檢定有酒精濃
    度超過規定標準之情形，處新臺幣1 萬5 千元以上6 萬元以
    下罰鍰，並當場移置保管該汽車及吊扣其駕駛執照1 年；因
    而肇事致人受傷者，並吊扣其駕駛執照2 年；致人重傷或死
    亡者，吊銷其駕駛執照，並不得再考領；汽車駕駛人，有第
    35條第1 項規定之情形者，應接受道路交通安全講習，道路
    交通安全規則第114 條第2 款、道路交通管理處罰條例第35
    條第1 項第1 款、第24條第1 項第2 款分別定有明文。
五、經查：
  (一)異議人對伊有飲酒一事不爭執，並於本院訊問時自陳：伊一
    開始是將機車停在永和市○○路的跳蚤市場附近，後來伊有
    喝酒，但因為伊要回家，所以伊就用牽的方式，將機車牽到
    永和市○○街和中正路那附近等語（見本院98年12月21日訊
    問筆錄第2 頁）；且異議人經警攔檢後測得其呼氣所含酒精
    濃度達每公升0.50毫克，有臺北縣政府警察局北縣警交大字
    第C00000000 號舉發違反道路交通管理事件通知單影本、酒
    精濃度測試單影本各1 紙附卷可稽，是堪認異議人於前揭時
    日確有服用酒類無疑。
  (二)異議人雖辯稱：伊未騎車，而係以牽車方式將機車牽至舉發
    違規地點，並坐在機車上講手機云云，惟證人即本件舉發員
    警張家榮於本院訊問時具結證稱：「（問：本件C00000000
    號舉發單，是否你舉發？）是的。（問：請說明當時異議人
    的情形？）當時我們是從中正路轉到民有街，我們發現異議
    人當時在停等紅綠燈，邊撥打電話，後來發現我們經過時，
    異議人就把機車熄火，我覺得異議人行為異常，所以我們就
    回來盤查，一開始異議人不理我們，後來我就問他有沒有帶
    證件，我就聞到他身上有一股酒味，當時異議人堅稱他沒有
    騎車，是坐在機車上面，但是我們當時有摸他的排氣管，發
    現排氣管熱熱的，然後我問他怎麼騎過來的，異議人就不講
    。我們就開始要對異議人酒測，…，異議人當時都不配合酒
    測，我們就請警網過來支援，後來異議人就跟我們回派出所
    做酒測，期間我們給他超過15分鐘以上的休息時間，並讓他
    用清水漱口，異議人也自己去廁所嘔吐了2 次，後來異議人
    才配合酒測，當時酒測值出現0.5 的時候，異議人又要求我
    們給他做第二次酒測，並要求開輕一點，但都被我們拒絕了
    。」等語（見本院98年12月21日訊問筆錄）。審酌證人即本
    件舉發員警張家榮為執行公務之人員，對於用路人是否違規
    ，其觀察程度自較一般人更為專注，其錯看或誤判之可能性
    較低，兼衡證人張家榮業到庭簽立證人結文具結擔保其證述
    之真實性，在負擔偽證罪之心理處罰狀態下，證述受處分人
    經認定違規及舉發之經過，而依本件卷存證據資料並無何積
    極證據足資證明證人上述證述係屬虛偽，亦無足以令人顯信
    證人之證述為不可採之品格證據或前科證據存在，堪信證人
    之證言為真實。此外，舉發警員雖無提出違規當下之錄影帶
    或照片為憑，然一般交通違規行為多屬迅速、稍縱即逝及不
    可回復等特性，舉發單位或原處分機關若能提出更多之法定
    證據方法，例如人證、書證、物證等證據資料以供司法審查
    之交通法庭加以判斷該交通違規行為之存否，自屬允當，但
    若因上述交通違規行為特性而無法提供更多相關之書證、物
    證時，則舉發警員於司法審查之訴訟程序上立於證人之地位
    而證述其當時親身目擊及見聞之交通違規行為經過，亦屬於
    法定證據方法之一之人證證述，於法亦不有違；又警員製單
    舉發交通違規案件，本質上係屬公務員依法執行職務之行為
    ，如有構陷或為不實記載之行為，尚須負擔嚴厲之刑事責任
    ，而本件查無其他證據顯示舉發警員有誤認或故意構陷之情
    事，自難以當場舉發之警員未提出舉發當時之車輛違規錄影
    帶或照片佐證，即認其所述不可採信。凡此各情，俱徵證人
    所證屬實，堪可採信。況經本院勘驗證人即舉發員警張家榮
    庭呈光碟內容，異議人於警局酒測後，見酒測值為0.50，遂
    要求警員重測。衡諸常情倘異議人確如其所辯並無酒後「駕
    車」行為，其所爭執者應為有無駕車行為，斷無因酒測數值
    高低，而要求重測之理，是異議人辯稱酒後無「駕車」行為
    ，應係事後卸責之詞，委無足採。
  (三)至關於異議人聲請傳喚友人到庭作證部分，經查，該友人並
    未於舉發現場親見親聞舉發過程，且異議人聲請傳喚證人所
    欲證明之待證事項（即異議人調閱監視錄影帶過程），亦與
    異議人有無舉發通知單所載違規行為無涉，是本院認此證人
    並無調查之必要性，自毋庸予以傳喚。另異議人於98年9 月
    10日至派出所調閱違規路段監視畫面時，因當時該時段之監
    視器係顯現無畫面狀態，致無法調閱；又異議人於98年9 月
    14日經警員陪同至里辦公室調閱監視畫面，亦未調閱到該舉
    發地點之畫面，且該路段沿線亦未發現有裝設監視器；再監
    視畫面係重複監錄，如非遇特殊狀況預先存檔，一般保留期
    限為3 天，有臺北縣政府警察局永和分局99年1 月5 日北縣
    警永交字第0990000129號函暨該分局98年10月30日北縣警永
    督字第0980035437號案件調查報告表1 份在卷可考，該監視
    畫面或係從未存在，或係於98年9 月11日後即不復存在，本
    院今對之既已無調查之可能性，自毋庸予以調查，附此敘明
    。
六、綜上所述，異議人於前揭時、地，有「汽車駕駛人酒精濃度
    超過規定標準（0.4-0.55）」之違規行為，事證已臻明確，
    應堪認定。原處分機關依道路交通管理處罰條例第35條第1
    項第1 款、第24條第1 項第2 款規定，裁處異議人罰鍰新臺
    幣3 萬元，吊扣駕駛執照12個月，並施以道路交通安全講習
    ，核無違誤。本件異議人之異議為無理由，應予駁回。
據上論斷，應依道路交通案件處理辦法第19條，裁定如主文。
中    華    民    國    99    年    3     月    29    日
                       交通法庭  法  官  陳正偉
上列正本證明與原本無異。
如不服本裁定，應於裁定送達後五日內敘明抗告理由，向本院提
出抗告狀。
                                 書記官  江文彬
中    華    民    國    99    年    3     月    29    日

司法院資訊處製作；財團法人民間司法改革基金會備份。
